最高法院刑事判決　　　　　　一○○年度台上字第四九五二號
上　訴　人　黃蓮勝
選任辯護人　陳葳菕律師 
上　訴　人　周麗
上列上訴人等因違反槍砲彈藥刀械管制條例等罪案件，不服台灣
高等法院台中分院中華民國一○○年一月二十七日第二審判決（
九十八年度上訴字第二四五三號、九十八年度上易字第一八二一
號，起訴案號：台灣彰化地方法院檢察署九十六年度偵字第一四
七八、一五九九、二四六三、四四二九、四七四五號，追加起訴
案號：同署九十六年度偵字第五七九三、七六八九號），提起上
訴，本院判決如下：
    主  文
上訴駁回。
    理  由
一、黃蓮勝違反槍砲彈藥刀械管制條例、常業詐欺部分
按刑事訴訟法第三百七十七條規定，上訴於第三審法院，非以判
決違背法令為理由，不得為之。是提起第三審上訴，應以原判決
違背法令為理由，係屬法定要件。如果上訴理由書狀並未依據卷
內訴訟資料，具體指摘原判決不適用何種法則或如何適用不當，
或所指摘原判決違法情事，顯與法律規定得為第三審上訴理由之
違法情形，不相適合時，均應認其上訴為違背法律上之程式，予
以駁回。本件上訴人黃蓮勝上訴意旨略稱：(一)扣案空氣槍（管制
編號：0000000000）裝填鋼珠之填彈器控制彈簧缺少拉桿，確有
瑕疵，查獲時已無法正常裝填鋼珠，並無殺傷力，縱使伊曾以該
槍試射小鳥，其殺傷力若干，已無法證明，原判決認該槍具有殺
傷力，尚乏依據。伊非槍枝之專業人士，不可能知悉該槍枝之其
他裝填方式，且該槍亦無其他機關，又未扣得竹筷、起子等工具
，又自槍口裝彈時，如僅令鋼珠利用重力滑入槍管彈室端，殺傷
力會降低，原審徒以鑑定人之專業知識強加於伊，認該槍有殺傷
力，自有違證據法則。(二)扣押「瓦斯鋼瓶」並未封緘、標識，違
反刑事訴訟法第一百三十九條第二項規定，自不得作為本案證據
。且內政部警政署刑事警察局槍彈鑑定書並未敘明係以扣押瓦斯
鋼瓶裝置於送鑑槍枝上予以鑑定，原判決理由謂上開鑑定係配合
裝置扣案瓦斯鋼瓶等語，有判決理由不備之違法。(三)原審雖引用
內政部警政署刑事警察局及中央警察大學鑑定書，然未認定伊以
竹筷、起子等簡易工具替代，或使用裝填桿自槍管前端裝填鋼珠
之社會具體事實，自有違刑事訴訟法第三百零八條之規定。(四)被
害人劉金榮常業詐欺部分（指原判決附表一「下稱附表一」編號
7 ）非伊所為。雖伊曾自白使用葉素珍人頭帳戶，因使用帳戶甚
多，難保確實無誤。且原判決未對台灣基隆地方法院九十五年度
訴字第五九八號刑事判決內容加以調查、審認，遽認此部分係與
伊有犯意聯絡之人所為，缺乏合理依據，難謂無適用證據法則違
誤。(五)黃彥傑於第一審證稱盧英富說要多一個公司詐騙別人，黃
蓮勝沒有參加云云，而黃彥傑、盧英富朝夕相處，親耳聽聞且確
知「黃蓮勝沒有參加」事實之人，非屬傳聞證據，原判決竟未調
查、審認，自與證據法則有違。(六)依盧英富於第一審之證詞，伊
與盧英富均係大陸地區詐騙集團在台灣之聯絡人，盧英富自李毓
才、張家豪等收購之人頭帳戶，均直接與大陸地區聯繫，並未經
過伊，伊與張家豪素不相識，亦未指示其收購人頭帳戶，至盧英
富於第一審證稱黃蓮勝有無「沒有參予的部分」，伊並不曉得云
云，顯然語多保留，原判決遽認伊為大陸地區詐騙集團在台灣之
聯絡人，由伊再行聯絡盧英富，或由盧英富再將人頭帳戶等交付
予伊等情，顯有判決理由不備之違法。又原判決認詐騙所得款項
其中百分之五由盧英富與伊所分得等情，與盧英富之證述不符，
亦有判決理由矛盾之違法。(七)詐騙人頭帳戶及提領後再匯入之帳
戶，均由大陸地區主導，台灣地區人士分別執行，並不當然有犯
意聯絡及行為分擔，原審以使用同一帳戶，必係有犯意聯絡之人
，有違證據法則。(八)證人黃彥傑證述盧英富另接其他案件，所得
報酬為百分之十云云，與盧英富之證述不符，自有調查之必要。
且黃彥傑所述報酬，與伊取得報酬比例不同，絕非伊所承接之案
件云云。
惟查，原判決依憑上訴人黃蓮勝不利於己之部分供述，證人陳清
結、陳智賢、徐信宏、蔣沛槙、周容生、黃彥傑、李毓才、曾光
前、周麗卿、張家豪、蘇志偉、劉明佳、梁開富、盧英富、盧英
傑、徐聖忠、楊慶森、賴調性、廖書賢、秦台生、張維有、林泓
毅、郭凡齊、徐鈞、王德勝、羅富謙、林國龍、林志昇、劉志強
之證詞，黃蓮勝之0000000000號電話通訊監察譯文、
蔣沛楨、黃彥傑、李毓才、盧英富、徐聖忠等人之通訊監察譯文
、內政部警政署刑事警察局民國九十六年三月九日刑鑑字第０九
六００二三二一五號鑑定書、九十七年七月四日刑鑑字第０九七
００八三七九四號函、中央警察大學九十九年九月二日校鑑科字
第０九九０００六六八一號鑑定書、蔣沛槙、周麗卿、盧英富、
徐聖忠等提款影像照片、記帳單影本、查獲照片、附表一「證據
」欄所示被害人夏訓華等人之證詞、匯款資料、帳戶交易明細表
等證據，扣案附表六所示證物等證物，空氣槍（管制編號：0000
000000）、瓦斯鋼瓶、鋼珠，台灣高等法院被告（黃蓮勝）全國
前案紀錄表等證據，資以認定黃蓮勝有原判決事實欄一、二所記
載違反槍砲彈藥刀械管制條例、常業詐欺之犯罪事實，因而撤銷
第一審關於黃蓮勝違反槍砲彈藥刀械管制條例部分之科刑判決，
改判論處黃蓮勝未經許可，持有空氣槍罪刑（累犯，處有期徒刑
二年，併科罰金，並諭知罰金易服勞役之折算標準及從刑），暨
維持第一審論處黃蓮勝共同以犯詐欺取財罪為常業罪刑（處有期
徒刑二年；併為從刑之諭知）部分之判決，駁回黃蓮勝上開部分
在第二審之上訴，已詳述其所依憑之證據及認定之理由。對於黃
蓮勝辯稱：伊係合法購入該空氣槍，不知有殺傷力，且該槍已經
損壞，無法裝填鋼珠彈，係警員自行修復，亦不得認該槍有殺傷
力，況槍枝鑑定非以扣案瓦斯鋼瓶為之，有失公允。伊與盧英富
均係大陸詐騙集團之聯絡人，彼此直接與大陸聯絡，盧英富部分
與伊無關，張家豪亦非伊所找，該部分犯行自與伊無關。被害人
劉金榮部分，與台灣基隆地方法院九十五年度訴字第五九八號刑
事判決所載犯罪事實相同，惟伊不認識該案之被告王文進等人，
該部分犯行亦非伊所為云云。經綜合調查證據之結果，認係卸責
之詞，不足採信，分別在判決理由內詳予指駁，並說明其證據取
捨及判斷之理由。且敘明：(1)黃蓮勝於第一審已坦承未經許可，
持有空氣槍犯行，又該槍查獲時，經初步檢驗，結構完整，雖裝
填鋼珠之填彈器控制彈簧缺少拉桿，惟可以竹筷、起子等簡易工
具替代或由槍管前端裝填鋼珠，對該槍擊發功能並無影響，經鑑
定結果仍具有殺傷力。黃蓮勝亦曾以該槍射擊小鳥，主觀上已認
識該槍具有殺傷力。黃蓮勝未經許可，持有空氣槍犯行，堪以認
定。(2)綜合黃蓮勝之供述，共同被告盧英富、周容生及被害人夏
訓華上開證述及扣案附表一、六之證物，已足認黃蓮勝如附表一
所示之常業詐欺犯行，其詐騙集團取得被害人所交付之財物，係
以帳戶為重，決無混用之可能，故此類犯罪中使用同一帳戶者，
必屬具有犯意聯絡者。本件被害人劉金榮部分（附表一編號7 ）
，與台灣基隆地方法院九十五年度訴字第五九八號刑事判決附表
一編號15部分所使用之人頭帳戶、匯款金額、詐騙手法均相同，
自亦與黃蓮勝有犯意之聯絡。至證人黃彥傑於第一審證稱盧英富
說要多一個公司詐騙別人，黃蓮勝沒有參加云云，僅係聽聞盧英
富陳述之傳聞證據，是否屬實，已有可疑，縱然屬實，亦僅盧英
富之想法，是否實行，並無其他佐證，尚難為黃蓮勝有利之認定
各等語甚詳。又公訴意旨另以：周麗卿就原判決附件一（下稱附
件）編號(三)、(四)、附件二編號9 至20所示部分；黃蓮勝、周麗卿
就原判決附表三編號1 至14所示部分所為，亦涉犯修正前刑法第
三百四十條常業詐欺罪嫌等語。經綜合調查證據之結果，認該部
分犯罪尚屬不能證明，以公訴意旨認該部分與上開論罪科刑部分
，為實質上一罪關係，而不另為無罪之諭知，亦在判決內加以敘
明。原判決所為論述，核與卷證資料相符，從形式上觀察，並無
足以影響判決結果之違背法令之情形。按(一)認事採證、證據之取
捨及證據證明力之判斷，俱屬事實審法院之職權，苟無違背證據
法則，自不能指為違法。又證人供述之證據前後縱有差異，事實
審法院依憑證人前後之供述證據，斟酌其他證據，本於經驗法則
與論理法則，取其認為真實之一部，作為判斷之證據，自屬合法
。本件原審審酌系爭空氣槍經試射鑑定，彈丸單位面積動能超過
二十焦耳／每平方公分，雖填彈器控制彈簧缺少拉桿，仍能以簡
易工具替代裝填，不影響槍枝之擊發功能，具殺傷力，並綜合附
表一所示被害人所述、匯款資料、帳戶交易明細表及上開共同被
告周麗卿等之證詞，認黃蓮勝係大陸詐騙集團在台灣之聯絡人，
且該詐騙集團使用同一帳戶者，有犯意之聯絡及行為之分擔，均
為共同正犯，據此認定黃蓮勝有本件違反槍砲彈藥刀械管制條例
、常業詐欺之犯罪事實。對於黃蓮勝之辯解，認不足採，已分別
在判決內詳述其認事採證、證據取捨及判斷之理由，核與證據法
則並無違背，為其職權之適法行使，自不能指為違法。又槍枝是
否具有殺傷力，與槍枝之結構及擊發功能有關，係屬客觀之事實
，與行為人如何裝填擊發無關。扣案空氣槍（管制編號：000000
0000）經鑑定結果既能裝填鋼珠擊發，雖裝填鋼珠之填彈器控制
彈簧缺少拉桿，仍得以簡易工具替代裝填，或由槍枝前端裝填，
完成裝填鋼珠行為，對擊發功能並不生影響，既不需特別知識或
專門工具，即可裝填擊發，黃蓮勝亦曾擊發該槍枝，自知悉該槍
裝填射擊方式，依上開說明，不論黃蓮勝如何擊發，有無扣得簡
易工具，均不影響該槍具殺傷力之認定，自無上訴意旨(一)(三)所指
之違誤。(二)扣押係屬強制處分之一種，以扣押意思並實施扣押之
執行，即生效果。因此，扣押之意思表示於到達扣押物之持有人
（包括所有人），並將應行扣押物移入於公權力支配下，其扣押
之行為即屬完成。至扣押後應加封緘或其他標識，乃防散失或抽
換之方法，自非扣押之生效要件。縱本件扣押「瓦斯鋼瓶」未加
封緘或其他標識，依上開說明，尚不影響扣押之效力。又黃蓮勝
及其選任辯護人於原審就扣押物品目錄表、扣案「瓦斯鋼瓶」均
表示同意列為證據，且無意見等情（見原審卷(二)第二八五頁），
於法律審之本院始主張該瓦斯鋼瓶是否現場所查扣，有無混淆，
上訴意旨(二)所指，自非適法之第三審上訴理由。至上訴意旨(四)至
(八)所指，置原判決已說明之事項或屬原審採證認事職權之適法行
使，任意指摘，自非適法之上訴第三審理由。黃蓮勝上訴意旨所
指，或對於原判決究竟如何違背法令，並未依卷內訴訟資料為具
體之指摘，或徒憑己意，就屬原審採證認事職權之適法行使，或
於原判決本旨不生影響及已經說明事項，任意指摘為違法，核與
法律規定得為第三審上訴理由之違法情形，均不相適合，應認黃
蓮勝就違反槍砲彈藥刀械管制條例及常業詐欺部分之上訴違背法
律上之程式，予以駁回。又黃蓮勝被訴如第一審判決附表七之一
所示諭知無罪、第一審判決附件三編號60部分所示諭知不受理部
分，均經原審判決確定，併予指明。
二、周麗卿常業詐欺部分
第三審上訴書狀，應敘述上訴理由，其未敘述者，得於提起上訴
後十日內補提理由書狀於原審法院，已逾上述期間，而於第三審
法院未判決前仍未提出上訴理由書狀者，第三審法院應以判決駁
回之，刑事訴訟法第三百八十二條第一項、第三百九十五條後段
定有明文。本件周麗卿對所犯修正前刑法第三百四十條常業詐欺
取財罪部分（即附表一），不服原審判決，於一００年二月九日
提起上訴，惟對於上開所犯常業詐欺論罪科刑部分，究竟如何違
背法令，未敘述其理由，迄今逾期已久，於本院未判決前仍未提
出，依上開規定，此部分上訴，並非合法，應予駁回。另周麗卿
被訴如第一審判決附表十二之一諭知無罪部分，經原審判決確定
，併予指明。
三、上訴人等普通詐欺部分
上訴得對於判決之一部為之，未聲明為一部者，視為全部上訴，
刑事訴訟法第三百四十八條第一項定有明文。本件黃蓮勝於上訴
書狀並未聲明僅對原判決關於違反槍砲彈藥刀械管制條例、常業
詐欺部分上訴，周麗卿於上訴書狀並未聲明僅對原判決關於常業
詐欺部分上訴，應視為亦對原判決關於普通詐欺部分（即原判決
事實欄三之附表二）亦提起上訴。查上開部分，原審係維持第一
審論處上訴人等普通詐欺罪刑，駁回其等此部分在第二審之上訴
，核屬刑事訴訟法第三百七十六條第四款之案件，既經第二審判
決，自不得上訴於第三審法院，上訴人等關於上開普通詐欺部分
之上訴，顯為法所不許，應予駁回。
據上論結，應依刑事訴訟法第三百九十五條，判決如主文。
中    華    民    國  一○○  年    九    月    八    日
                      最高法院刑事第九庭
                          審判長法官  黃  一  鑫  
                                法官  張  春  福  
                                法官  林  勤  純  
                                法官  李  錦  樑  
                                法官  宋  明  中  
本件正本證明與原本無異
                                      書  記  官  
中    華    民    國  一○○  年    九    月   十四   日
                                                      Q